臺灣新竹地方法院民事簡易判決  
109年度竹簡字第560號
原      告  林世民  

被      告  林麗珠  

上列當事人間請求遷讓房屋等事件，本院於民國110 年1 月7 日
辯論終結，判決如下：
    主      文
被告應將坐落新竹市○○路○段○○○號房屋全部騰空遷讓交付原告。
被告應自民國一○九年八月一日起至點交第一項所示房屋之日止
，按月給付原告新臺幣貳萬元，及自各期應給付而未給付之翌日
起至清償日止，按週年利率百分之五計算之利息。
原告其餘之訴駁回。
訴訟費用由被告負擔五分之四，餘由原告負擔。
本判決第一項得假執行。但被告如以新臺幣肆仟陸佰元為原告預
供擔保，免為假執行。
本判決第二項所命之給付，其中自民國一○九年八月一日起至民
國一一○年一月七日止已到期之新臺幣壹拾貳萬元得假執行，但
被告如以新臺幣壹拾貳元為原告預供擔保，免為假執行；其餘未
期到部分於每期清償期屆至時，各得假執行，但被告如各以新臺
幣貳萬元為原告預供擔保，免為假執行。
原告其餘假執行之聲請駁回。
    事實及理由
壹、程序方面：
    按訴狀送達後，原告不得將原訴變更或追加他訴，但請求之
    基礎事實同一、擴張或減縮應受判決事項之聲明、不甚礙被
    告之防禦及訴訟之終結者者，不在此限，民事訴訟法第255 
    條第1 項但書第2 、3 、7款分別定有明文。次按訴之追加
    乃原告於起訴後提起新訴以合併於原訴之意，包括追加訴之
    聲明、訴訟標的或當事人（最高法院100年度台抗字第689號
    裁定要旨參照）。本件原告起訴聲明原為：㈠被告應將坐落
    新竹市○○路0段000號房屋（下稱系爭房屋）全部騰空遷讓交
    付原告；㈡被告應自民國109年8月1日起至點交系爭房屋之日
    止，按月給付原告新臺幣（下同）3萬元，及至清償日止，
    按週年利率5%計算之利息；㈢願供擔保，請准宣告假執行。
    原告於起訴狀並陳明就訴之聲明第一項係以民法第767條第1
    項、訴之聲明第二項係以民法第179條而為請求。嗣原告於1
    09年11月25日調解程序期日，就訴之聲明第一項以言詞追加
    民法第184條第1項為請求權基礎（見本院卷第139頁）；又
    於本院110年1月7日言詞辯論期日以言詞更正訴之聲明第二
    項之利息起算日為自各期應給付而未給付之翌日起算，且就
    訴之聲明第二項追加以民法第184條第1項為請求權基礎，並
    陳明不再以起訴時主張之民法第179條為請求權基礎（見本
    院卷第195至196頁）。核原告上開所為，請求之基礎事實同
    一，且無礙被告之防禦與訴訟之終結，而利息起算日之更正
    僅係減縮應受判決事項之聲明，揆諸首揭規定，要無不合，
    應予准許。
貳、實體方面：
一、原告主張：
　㈠兩造為姊弟關係，父親為訴外人林清松、母親為訴外人林許
    秀妹。系爭房屋屬未辦保存登記建物，之前為林許秀妹所有
    。林清松於98年5 月10日代理林許秀妹與被告就系爭房屋簽
    立租賃契約，約定租金每月2 萬元，租期自99年7 月1 日起
    至109 年7 月31日止，該租約未經公證（下稱系爭租約），
    林清松並將系爭房屋交付被告使用。
  ㈡林許秀妹於系爭租約存續期間之101 年2 月16日，將系爭房
    屋之事實上處分權及所坐落基地之所有權均讓與原告。然因
    原告未繼受系爭租約，故兩造間並無租賃關係存在。
  ㈢系爭租約屆滿前，林清松於109年6月4日以新竹南大路郵局第
    60號存證信函通知被告不再續租，並請被告如期遷讓返還系
    爭房屋。然被告迄未搬離系爭房屋，現仍占有使用，不僅係
    無權占有，亦屬故意竊占，侵害原告之權利，爰依民法第76
    7條第1項、第184條第1項前段、後段之規定，請求法院擇一
    為有利原告之判決，命被告將系爭房屋全部騰空遷讓交付原
    告。
　㈣又被告占有使用系爭房屋，致原告受有財產上之損害，爰依
    法第184條第1項前段、後段之規定，請求法院擇一為有利原
    告之判決，命被告自109年8月1日起至點交系爭房屋之日止
    ，按月給付原告3萬元，及自各期應給付而未給付之翌日起
    至清償日止，按週年利率5%計算之利息。
  ㈤並聲明：⑴被告應將系爭房屋全部騰空遷讓交付原告；㈡被告
    應自109年8月1日起至點交系爭房屋之日止，按月給付原告3
    萬元，及自各期應給付而未給付之翌日起至清償日止，按週
    年利率5%計算之利息；㈢願供擔保，請准宣告假執行。
二、被告辯以：
　㈠原告雖自林許秀妹處取得系爭房屋之事實上處分權，但究非
    系爭房屋之所有權人，亦未繼受系爭租約，兩造間無何租賃
    關係，原告前曾向本院起訴請求被告遷讓房屋，經本院以10
    4 年度竹簡字第433 號及105 年度簡上字第50號（下稱系爭
    前案）判決原告敗訴確定，原告再次訴請被告遷讓返還，已
    違反一事不再理原則。又被告雖仍使用系爭房屋，然系爭前
    案判決命被告每月給付原告不當得利2萬元，被告均按月給
    付，原告現又起訴請求每月3萬元，亦違反一事不再理之既
    判力原則。另原告雖拒收被告交付之支票，然被告自109年8
    月起已將之提存於法院，原告不得請求被告遷讓。
　㈡兩造雖為姊弟，但被告多方嘗試以民、刑事訴訟擾亂民生，
    見被告經營生意尚佳，竟時常對被告提告，但被告已獲不起
    訴處分在案。
　㈢並聲明：原告之訴及假執行之聲請均駁回。
三、經本院協同兩造整理不爭執之事項如下（業依判決之格式、
    用語為相應之修正，見本院卷第142-143頁、第197頁）：
　㈠兩造為姊弟關係，兩造之父為林清松、兩造之母為林許秀妹
    。
　㈡系爭房屋為他人興建之未辦保存登記之建物，林許秀妹於74
    年10月7 日向他人購入。系爭房屋之原始門牌，並非由林許
    秀妹或其配偶林清松所申請設立，林清松係遲至77年間始入
    籍該址。嗣後林許秀妹於101 年2 月16日將系爭房屋贈與原
    告，並變更房屋稅納稅義務人為原告。
　㈢林清松於98年5 月10日代理林許秀妹與被告就系爭房屋簽立
    系爭租約，租金為每月2 萬元，租期自99年7 月1 日起至10
    9 年7 月31日止，系爭租約未經公證。
　㈣林許秀妹於101 年2 月16日將系爭房屋贈與原告時，原告並
    未繼受系爭租約。
　㈤迄今被告仍占有使用系爭房屋。
　㈥原告就系爭房屋曾訴請被告遷讓房屋等，提起本院104 年度
    竹簡字第433 號、105 年度簡上字第50號訴訟。
　㈦林清松與被告間就系爭房屋曾有下列訴訟：
  ⒈林清松請求被告返還租賃物等：本院106 年度竹簡字第226號
    、106 年度簡上字第76號返還租賃物等。
  ⒉被告請求林清松賠償損害：107 年度訴字第1105號。
  ⒊被告請求林清松返還不當得利：107 年度訴字第508號。
  ㈧被告就系爭房屋曾訴請林許秀妹返還不當得利，提起本院106
     年度訴字第495 號。
四、得心證之理由：
　　原告主張其為系爭房屋之事實上處分權人，因被告於系爭租
    約之租期屆滿後仍占用系爭房屋拒不搬遷，原告權利受到侵
    害，爰依民法第767條第1項、第184條第1項前段、後段之規
    定，請求法院擇一為有利原告之判決，命被告將系爭房屋全
    部騰空遷讓返還及請求賠償損害等情，為被告所否認，並以
    前揭情詞置辯。是本院應審酌者厥為：㈠本件是否受系爭前
    案確定判決效力所及？㈡原告依民法第767條第1項、第184條
    前段、後段規定請求被告遷讓系爭房屋，有無理由？㈢原告
    依民法第184條前段、後段規定請求被告賠償損害，有無理
    由？如有，得請求金額為何？茲分述如下： 
　㈠本件是否受系爭前案確定判決效力所及：
  ⒈按除別有規定外，確定之終局判決就經裁判之訴訟標的，有
    既判力，民事訴訟法第400 條第1 項定有明文。又訴訟法上
    所謂一事不再理之原則，乃指同一事件已有確定之終局判決
    者而言。所謂同一事件，必同一當事人就同一法律關係而為
    同一之請求，始為相當，若此三者有一不同，即不得謂為同
    一事件，自不受確定判決之拘束。　
  ⒉查原告先前所提之系爭前案，原告對於訴請被告騰空遷讓返
    還系爭房屋部分，在系爭前案係主張依民法第767條所有物
    返還請求權或類推適用所有物返還請求權及系爭租約之法律
    關係，對於訴請被告給付每月2萬元部分，在系爭前案係依
    民法第179條不當得利之法律關係而為請求，有系爭前案之
    判決書附卷可考（見本院卷第43-61頁）。本件原告之請求
    權基礎，如前所述，關於訴請被告遷讓系爭房屋部分，原告
    係依民法第767條第1項所有物返還請求權、第184條第1項前
    段、後段之侵權行為法律關係，請求本院擇一為有利於原告
    之判決，對於請求被告按月給付3萬元部分，則係主張民法
    第184條第1項前段、後段之侵權行為法律關係。觀諸原告前
    後二件訴訟之請求權基礎，本件原告依所有物返還請求權訴
    請被告遷讓房屋部分，與系爭前案之訴訟標的相同，固違反
    一事不再理之原則，然原告依侵權行為之法律關係訴請被告
    遷讓房屋及賠償金錢損害部分，均非系爭前案所主張之法律
    關係，無違反既判例力之可言，且因原告對於訴請遷讓房屋
    主張多項請求權基礎，表明為選擇之合併，即本院任擇一法
    律關係為有利於原告之認定即可，自不能僅因原告於本件主
    張所有權返還請求權，即對其他請求權基礎不予審理而遽為
    原告敗訴之判決。綜上，本件除所有權返還請求權之訴訟標
    的受系爭前案確定判決效力所及之外，其餘均否。　
  ㈡原告依民法第184條第1項前段規定請求被告騰空遷讓系爭房
    屋部分：
  ⒈按因故意或過失，不法侵害他人之權利者，負損害賠償責任
    ；負損害賠償責任者，除法律另有規定或契約另有訂定外，
     應回復他方侵害發生前之原狀；民法第184條第1項前段、
    第
    213條第1項定有明文。承前不爭執事項所載，原告因林許秀
    妹之贈與，並完成房屋稅籍變更，應認林許秀妹已將系爭房
    屋之事實上處分權讓與原告，原告成為系爭房屋之事實上處
    分權人，系爭前案判決已為相同之認定。被告明知上情，但
    未舉證證明其有何正當權源占有系爭房屋，則被告仍執意占
    有使用系爭房屋，應認係故意不法侵害原告之財產權，原告
    依上開規定，請求被告騰空遷讓返還系爭房屋，洵屬有據。
　⒉又原告係依民法第767條、第184條第1項前段、後段等規定，
    對被告為訴之聲明第一項之請求，並請求本院擇一為其有利
    之判決。原告依民法第184條第1項前段規定請求被告返還系
    爭房屋，既有理由，則關於其另依民法第767條第1項、第18
    4條第1項後段併為請求部分，本院即無庸再予審究。 　
　㈢原告依民法第184條第1項前段規定請求被告賠償所受損害部
    分： 
　⒈被告無正當權源繼續占有系爭房屋，應認係故意不法侵害原
    告之財產權，業如前述，則被告尚未騰空返還系爭房屋前，
    原告依民法第184條第1項前段規定，請求被告賠償其無法使
    用系爭房屋之損害，於法亦屬有據。第按除法律另有規定或
    契約另有訂定外，應以填補債權人所受損害及所失利益為限
    ；依通常情形，或依已定之計劃、設備或其他特別情事，可
    得預期之利益，視為所失利益；民法第216條亦有明文。系
    爭房屋於109年7月之每月租金為2萬元，為兩造所不爭執，
    衡情應可作為原告無法使用系爭房屋所受損害、所失利益之
    認定依據。是原告依民法第184條第1項前段規定，請求被告
    自109年8 月1日起至騰空遷讓返還系爭房屋之日止，按月賠
    償原告2 萬元，核屬有據，應予准許。逾此數額之請求，則
    難謂有據。 
　⒉又原告係依民法第184條第1項前段、後段之規定，對被告為
    訴之聲明第二項之請求，並請求本院擇一為其有利之判決。
    原告依民法第184條第1項前段規定請求被告賠償2萬元，為
    有理由，則關於其另依民法第184條第1項後段併為請求部分
    ，本院亦無庸再予審究。 　　
  ⒊原告就訴之聲明第二項之請求，於本件係依民法第184 條第 
    1項前段侵權行為之規定請求損害賠償，於系爭前案則依民
    法第179 條不當得利規定而為請求，雖請求權基礎不同，但
    均基於被告無權占用使用系爭屋之同一事實，應認原告上開
    請求權競合。從而，本件雖判命被告應按月給付原告2萬元
    ，但此與系爭前案判決主文第一項所命被告按月給付2萬元
    ，屬於競合之關係，而非二者相加，亦即尚非謂自109年8月
    1日起被告應按月給付原告4萬元，併此敘明。
五、綜上所述，原告基於民法第184條第1項前段侵權行為之法律
    關係，請求被告騰空遷讓返還系爭房屋，並請求被告自109
    年8月1日起至點交系爭房屋房屋之日止，按月給付2萬元，
    及自各期應給付而未給付之翌日起至清償日止，按週年利率
    5%計算之利息，為有理由，應予准許；逾此範圍之請求，為
    無理由，應予駁回。
六、本件係依民事訴訟法第427條訴訟適用簡易程序所為被告部
    分敗訴之判決，爰依同法第389 條第1 項第3 款之規定，就
    被告敗訴部分，依職權宣告假執行。又主文第二項因本判決
    之宣示，已成定期給付之性質，亦屬民事訴訟法第427條第2
    項第8款之「其他定期給付」，其中自109年8月1日起至110
    年1月7日本院言詞辯論終結時止之已到期之賠償金，及履行
    期未到部分，於各該給付期屆至時，各得假執行，亦依職權
    宣告之。再依民事訴訟法第392條第2項規定，依職權宣告被
    告就主文第一、二項，各得預供擔保，而免為假執行。原告
    就其勝訴部分，聲請供擔保宣告假執行，僅係促使法院職權
    發動，毋庸另予准駁之表示。至於原告其餘假執行之聲請，
    因訴之駁回而失其依據，應併予駁回。
七、本件事證已臻明確，兩造其餘攻擊防禦方法及所舉證據，經
    審酌結果，與本件判決結論均無影響，爰不一一論述，附此
    敘明。
八、訴訟費用負擔之依據：民事訴訟法第79條。
中　　華　　民　　國　　110 　年　　1 　　月　　29　　日
                  新竹簡易庭  法　官  李珮瑜
以上正本證明與原本無異。
如不服本判決，須於判決送達後20日內向本庭提出上訴狀（應按
他造當事人之人數附繕本）；如委任律師提起上訴者，應一併繳
納上訴審裁判費。 
中　　華　　民　　國　　110 　年　　1 　　月　　29　　日
                              書記官　蕭宛琴